【裁判字號】    89,易,3776
【裁判日期】    900606
【裁判案由】    家庭暴力防治法
【裁判全文】
臺灣高雄地方法院刑事判決                        八十九年度易字第三七七六號
    公  訴  人  臺灣高雄地方法院檢察署檢察官
    被      告  甲○○
    選任辯護人  呂郁斌
右列被告因違反家庭暴力防治法案件，經檢察官提起公訴（八十九年度偵字第一五四
七二號），及函送併案審理（八十九年偵字第二一七七六號、八十九年度偵字第二七
七四六號），本院判決如左：
    主  文
甲○○連續違反法院依家庭暴力防治法第十三條所為禁止實施家庭暴力行為之裁定，
處有期徒刑月，如易科罰金，以佰元折算壹日。
    事  實
一、甲○○、乙○○係夫妻，二人間具有家庭暴力防治法第三條第一款之家庭成員關
    係。甲○○前因於民國八十八年四月二十四日、十月三十一日、十二月二十一日
    ，連續在高雄縣路竹鄉○○路八七巷二七號住處，實施暴力行為毆打乙○○成傷
    ，本院依據乙○○之聲請，於八十九年四月二十八日以八十九年度家護字第一七
    七號核發民事通常保護令，裁定甲○○不得對乙○○實施身體或精神上不法侵害
    之行為，保護令之有效期間為六月。詎甲○○於八十九年五月四日收受上開民事
    通常保護令之核發後，竟仍基於普通傷害及違反民事通常保護令之概括犯意，先
    後於（一）八十九年六月二十一日晚上十二時許，在上址徒手毆打乙○○，致其
    受有前胸抓痕、右背部瘀腫、右手前臂瘀腫、雙膝雙小腿瘀腫等傷害（二）八十
    九年七月十日零時三十分許，在上址徒手毆打乙○○，致其受有右手挫傷及撕裂
    傷等傷害，（三）八十九年八月十日早上七時許，在上址徒手毆打乙○○，致其
    受有右手肘、右手部瘀腫、左前臂瘀腫、左背部瘀腫，（四）八十九年九月二十
    一日晚間七時十分許、在上址持磚頭丟擲乙○○，致其受有右手肘瘀腫及右手肘
    、前臂瘀腫等傷害，違反法院所為上開保護令裁定。並基於同前之概括傷害犯意
    ，於八十九年十月二十九日凌晨一時許，在上址徒手毆打乙○○，致其受有頭部
    及背部挫傷，於八十九年十一月九日晚間六時四十五分在上址徒手毆打乙○○，
    致受有右手第二指擦傷、右膝瘀青、右腹部挫傷、右小腿瘀青等傷害，於八十九
    年十一月十七日上午八時許，在上址持拖把毆打乙○○，致其受有左眼眶腫脹瘀
    青、右上臂疼痛等傷害。
二、案經乙○○告訴暨高雄縣警察局湖內分局報請台灣高雄地方法院檢察署檢察官偵
    查起訴及移送併辦。
    理  由
一、訊據被告坦承知悉本院核發之八十九年度家護字第一七七號民事通常保護令禁制
    內容及於上開時地與告訴人乙○○發生爭執，惟矢口否認有何傷害告訴人身體之
    行為，辯稱：八十九年六月二十一日、同年八月十日均係因與告訴人因搶手提袋
    互相拉扯，八十九年七月十日是告訴人先出手攻繫伊，伊為自保，始將告訴人推
    開，告訴人自己跌倒於門前碎石空地，八十九年十一月十七日是伊在洗澡，告訴
    人拿鉅子從浴室的門上方揮砍，伊一時情急，以拖把擋回去，或許受有傷害，但
    伊係防衛告訴人之不法攻擊，屬正當防衛，其餘告訴人提出驗傷單部分係告訴人
    自己故意把舊傷再弄傷，並未傷害告訴人云云。
二、經查：
    （一）按正當防衛係對於現在不正之侵害防衛自己或他人之權利者而言，本案上
          訴人與某甲口角互毆彼此成傷，不能證明某甲先行侵害，自不得主張正當
          防衛。易言之，彼此互毆，又必以一方初無傷人之行為，因排除對方不法
          之侵害而加以還擊，始得以正當防衛論。故侵害已過去後之報復行為，與
        無從分別何方為不法侵害之互毆行為，均不得主張防衛權，最高法院分別
          著有十七年度上字第六八六號、八十三年度台上字第四二九九號判決闡明
          其旨。被告供承：「是因為乙○○罵我及我父母親及兄弟姐妹，我就將陳
          蘇畏推開，乙○○跌倒受傷，而且乙○○也有拿紙制滾筒打我的左手臂」
          （見高雄縣警察局湖內分局湖警刑移字第五三五號警訊卷）、「（問：為
          何打她？）我不讓她大聲吵鬧妨礙小孩唸書摀住她的嘴，七月十日凌晨我
          回來，在家門口，她罵我又出手打我，我才推倒她擦傷…」（八十九年度
          偵字第一五四七二號偵查卷第八頁反面）等語，足見被告與告訴人於八十
          九年七月十日因口角而互毆，且無從證明係何人先行出手傷害，被告自無
          從主張正當防衛以阻卻違法。再者，觀諸告訴人於八十九年十一月十七日
          之傷單、照片，其受有左眼眶瘀青之傷害，被告顯非單純擋開告訴人之鉅
          子，況其以拖把揮擊告訴人臉部，因可預見告訴人將因此成傷，其辯稱非
          故意傷害告訴人，係正當防衛云云，亦無可取。又被告之傷害行為，肇致
          告訴人受有前開傷害，則有惠生醫院診斷證明書、高雄榮民總醫院診斷證
          明書各一紙附卷可稽。
    （二）被告因欲查看告訴人之手提袋而與告訴人在右揭事實欄（一）、（三）所
          列時、地發生爭執，並因搶奪手提袋相互拉扯一事，業據告訴人在本院供
          述明確，被告亦不否認其有與告訴人在上開時地發生拉扯一事（見本院八
          十九年十一月三十日審判筆錄），則被告於拉扯之際，對於拉扯可能肇致
          對方受傷之結果應有認識，其仍執意為之，果因其拉扯告訴人，而致告訴
          人分別受有如事實欄（一）、（三）所示等傷害，則有高新醫院診斷證明
          書各一件在卷可憑，足認被告有故意傷害之犯行。
    （三）右揭被告於八十九年九月二十一日晚間七時十分許、同年十月二十九日凌
          晨一時許、同年十一月九日晚間六時四十五分許，在上址毆打乙○○之事
          實，業據被害人乙○○迭於警訊、偵查及本院審理時指訴綦詳，被告同年
          九月二十一日之傷害犯行，並據證人蘇連桂於本院審理中證述明確，此外
          亦有高新醫院驗傷診斷書二紙、惠生醫院驗傷診斷書一紙、高雄榮民總醫
          院驗傷診斷書一紙附卷可憑，再觀諸前開驗傷診斷書，均未記載舊傷，參
          以被告或自承有與告訴人發生拉扯，或有與告訴人發生爭執等情，且徵諸
          告訴人受傷之部位遍及頭部、背部、腹部及四肢等處，均係人體外在之明
          顯部位，又其於上開部位受有擦傷、瘀青及挫傷等傷害，衡諸一般常情，
          告訴人應無自殘身體嫁禍被告之理，足認告訴人之指述應屬非虛。堪認被
          告各次均有傷害犯行，是告訴人提出各次診斷書上所載傷勢，應係被告行
          為所致。
    綜上所述，被告上開所辯，顯係事後卸責之詞，不足採信。本件事證明確，被告
    犯行堪以認定。
三、核被告傷害告訴人之行為，係犯刑法第二百七十七條第一項之普通傷害罪；其於
    收受民事保護令後，仍對告訴人為身體上不法之侵害，係違反法院依家庭暴力防
    治法第十三條所為禁止實施家庭暴力行為之裁定，係另犯家庭暴力防治法第五十
    條之違反保護令罪。其前後多次傷害及違反保護令行為犯行，時間均緊接，犯罪
    構成要件均相同，顯均係基於概括犯意反覆為之，各應依連續犯規定論以一罪，
    並加重其刑。又其於八十九年六月二十一日、同年七月十日、同年八月十日、同
    年九月二十一日對告訴人施暴之行為均係以一行為同時觸犯普通傷害罪及違反保
    護令罪，為想像競合犯，應從一重之違反保護令罪處斷。移送併案審理部分（八
    十九年六月二十一日、八十九年八月十日、八十九年九月二十一日、八十九年十
    月二十九日、八十九年十一月九日、八十九年十一月十七日傷害犯行）雖未經起
    訴，惟與前開起訴部分有連續犯之一罪關係，本院自得併予審究，附此明。爰
    審酌被告與楊姓女子往來，關係曖昧，此由卷附之電話錄音譯文觀之即明，告訴
    人因心有未甘乃不斷向被告吵鬧、引起事端，是被告及告訴人對於渠二人間之婚
    姻危機，致引起爭執，造成本件傷害事件，均負有部分之責任，以及告訴人所受
    之傷害之程度，暨被告於後否認犯行等一切情狀，量處如主文所示之刑。又被告
    於行為後，刑法第四十一條規定已修正為「犯最重本刑為五年以下有期徒刑之罪
    ，而受六個月以下有期徒刑或拘役之宣告，因身體、教育、職業、家庭之關係或
    其他正當事由，執行顯有困難者，得以一元以上三元以下折算一日，易科罰金。
    但確因不執行所宣告之刑，難收矯正之效或難以維持法秩序者，不在此限。」（
    於九十年一月十日公布，於同年月十二日生效），被告於犯罪後，法律業已變更
    ，且修正後之法律有利於被告，自應依新法諭知易科罰金之折算標準。
四、檢察官另以被告於八十九年八月二十日晚間七時許，在其上開住處前，故意倒車
    撞傷告訴人，致其受有右下肢四公分挫傷、右手掌兩處一公分挫傷及右前臂一公
    分挫傷等傷害，因認為被告另犯此部分傷害犯行，而移送併案審理（八十九年度
    偵字第二一七七六號），其認為被告涉有此部分之罪嫌，無非以告訴人之指訴為
    唯一之論據。惟訊之被告，否認有此部分傷害犯行，辯稱：是告訴人為阻止伊開
    車外出，自己以腳踢輪胎，用手扯壞車窗玻璃成傷等語。經查：依告訴人指稱，
    被告係倒車衝撞伊，車輪壓到伊的腳，伊情急之下以手拉住車窗玻璃，致手、腳
    等處受傷，惟觀諸告訴人所提驗傷單，其上記載：「右下肢四公分挫傷、右手掌
    兩處一公分挫傷、右前臂一公分挫傷」，傷勢輕微，顯非受倒車衝撞所致，參以
    證人丙○○到庭證稱：當天被告打電話給伊，說伊有家務事要伊過去處理，當時
    情形我見到被告的車窗已經破了，被告的車子當時停在牆邊等語，堪認本件應係
    告訴人為阻止被告開車外出，情急之下用手扳住被告車窗玻璃，不慎弄傷自己，
    被告並未倒車衝撞告訴人。此外，又查無其他積極確切之證據足以證明被告有此
    部分傷害犯行，自難以告訴人之指訴遽認被告之犯行，不能證明被告有此部分傷
    害犯行，自與檢察官起訴部分間，無裁判上一罪之關係，無從併案審理，爰就此
    部分退回檢察官另行辦理。
據上論斷，應依刑事訴訟法第二百九十九條第一項前段，家庭暴力防治法第五十條第
一款、刑法第二條第一項但書、第十一條前段、第五十六條、第二百七十七條第一項
、第五十五條、第四十一條第一項，罰金罰鍰提高標準條例第一條前段、第二條，判
決如主文。
中      華      民      國    九十      年      六      月      六      日
                              臺灣高雄地方法院刑事第一庭
                                      法  官     郭佳瑛
右正本證明與原本無異。
如不服本判決，應於判決送達後十日內，向本院提出上訴狀。
                                       書記官    王美玲
中    華    民    國      九十      年      六      月      七      日
家庭暴力防治法第五十條
違反法院依第十三條、第十五條所為之下列裁定者，為本法所稱之違反保護令罪，處
三年以下有期徒刑、拘役或科或併科新台幣十萬元以下罰金︰
一  禁止實施家庭暴力行為。
二  禁止直接或間接騷擾、接觸、通話或其他連絡行為。
三  命遷出住居所。
四  遠離住居所、工作場所、學校或其他特定場所。
五  命完成加害人處遇計畫：戒癮治療、精神治療、心理輔導或其他治療、輔導。
刑法第二百七十七條第一項


司法院資訊處製作；財團法人民間司法改革基金會備份。
